【裁判字號】    95,附民,33
【裁判日期】    950406
【裁判案由】    妨害名譽
【裁判全文】
臺灣高等法院刑事附帶民事訴訟判決      95年度附民字第33號
原      告  丙○○
            乙○○
被      告  甲○○
上列被告因妨害名譽案件（95年度上易字第157號），經原告提
起附帶民事訴訟，請求損害賠償，本院判決如下：
   主  文
被告應給付原告丙○○新臺幣參萬元，及自民國九十五年二月二
十二日起至清償日止，按年息百分之五計算之利息。
原告其餘之訴及假執行均駁回。
   事  實
甲、原告方面：
一、聲明：
  (1)被告應給付原告丙○○新臺幣（下同）一百萬元，  及自起
    訴狀繕本送達被告翌日起至清償日止，按年息百分之五之利
    息。
  (2)被告應給付原告乙○○一百萬元，及自起訴狀繕本送達被告
    翌日起至清償日止，按年息百分之五之利息
  (3)願供擔保，聲請宣告假執行。
二、陳述：
  1、原告丙○○與乙○○為夫妻關係，丙○○係宜蘭縣礁溪鄉
     公所調解委員會主席及礁溪鄉玉石村長，乙○○曾任宜蘭
     縣礁溪鄉第14屆至第16屆鄉民代表。93年1月7日下午3時1
     5分許，丙○○陪同村民黃秀菁至行政院衛生署宜蘭醫院內
     中央健康保險局宜蘭辦事處，辦理欠繳費用分期付款手續
     ，被告竟在宜蘭醫院大廳內，公然接續以「幹你娘，欠錢
     不還辱罵丙○○三次，丙○○快步走至宜蘭醫院大門西側
     ，被告復意圖散布於眾，大聲稱：「你真能幹，帶女人來
     醫院相姦」，以此方式指摘足以毀損丙○○名譽之事。93
     年4月13日，被告向臺灣宜蘭地方法院起訴，請求丙○○返
     還借款二百萬元及本票債務一百萬元（臺灣宜蘭地方法院
     93年度訴字第121號），於93年4月27日下午4時許行言詞辯
     論程序時，承審法官僅訊問關於訴之聲明及理由，被告竟
     當庭指摘丙○○：「騙財騙色，競選村長向我借170萬元買
     票，一票1000元，因他沒與太太離婚，簽發100萬元本票作
     為補償金」等足以毀損丙○○名譽之事，並公然辱罵乙○
     ○「討客兄」，經承審法官一再曉喻及制止，被告仍接續
     指摘及辱罵前揭內容。94年2月13日下午2時許，集惠廟管
     理委員會在宜蘭縣礁溪鄉○○村○○路25號「白雲社區活
     動中心」內舉行信徒大會，被告竟到場指摘丙○○「欠錢
     不還」，並意圖散布於眾，在白雲活動中心內及大門兩側
     張貼標題為「騙財？騙色？敢發誓嗎？」、內容為「……
     丙○○開立100萬支票給我是感情補償金，絕非出售水源費
     ，因89年間他與我有染私情，長達3、4年，當時他對我求
     愛及向我哭訴其妻討客兄，不肯給他做性愛，還叫我先離
     婚，他也要與他那個討客兄的老婆離婚，結果經過3、4年
     他沒離婚，才開100萬支票給我做補償費……他對我先騙色
     再騙借錢，錢得手後又讓他老婆來打我……」等足以毀損
     丙○○及乙○○名譽之傳單3張，復在白雲活動中心內向在
     場之唐春治、林張阿甚、陳江阿樣、林沈阿娥等信徒散發
     上開傳單。
  2、查被告之侵害行為，使原告二人精神上遭受莫大打擊，痛
     苦異常，爰求為命被告賠償原告各精神慰藉金100萬元，及
     自本件附帶民事訴訟狀繕本送達被告翌日起至清償日止，
     按照法定利率計算之遲延利息，並願供擔保，聲請宣告假
     執行。
乙、被告方面：
一、聲明：原告之訴及假執行之聲請均駁回。
二、陳述：
  1、否認原告所指之侵權行為事實。
  2、理由引用刑事判決書所載其否認犯罪事實之理由。
   理  由
甲、被告於93年1月7日妨害原告丙○○名譽部分：
一、原告丙○○主張被告於93年1月7日下午3時15分許，犯有刑
    法第309條第1項公然侮辱罪及第310條第1項誹謗罪之事實，
    有證人黃秀菁為證，而被告此部分之否認自不足採，且被告
    此部分犯行業經本院刑事判決認定在案，則原告丙○○主張
    被告對其有妨害名譽之侵權行為事實，堪以認定。
二、按因故意或過失，不法侵害他人之權利者，負損害賠償責任
    ，民法第184條第一項前段定有明文；又不法侵害他人之身
    體、健康、名譽、自由、信用、隱私、貞操或不法侵害他人
    人格法益而情節重大者，被害人雖非財產上之損害，亦得請
    求賠償相當之金額，同法第195條第1項前段亦定有明文。本
    件被告妨害原告丙○○之名譽，致其受有精神上痛苦之事實
    ，既經認定，則原告丙○○依前開規定請求被告賠償精神上
    之損害，核屬有據。爰審酌兩造之身分、社會地位、經濟能
    力、雙方之關係、原告丙○○因被告妨害名譽所受精神痛苦
    程度等情狀，認為原告丙○○請求被告給付精神慰撫金100
    萬元，尚嫌過高，應以3萬元為適當，超過部分即屬無據，
    不應准許。
三、從而，原告丙○○本於侵權行為之法律關係，請求被告賠償
    非財產上之損害精神慰藉金，於3萬元範圍，並自起訴狀繕
    本送達被告之翌日即自95年2月22日起至清償日止，按年息
    百分之五計算之利息部分，為有理由，應予准許；逾此部分
    之請求，為無理由，應予駁回。
四、原告丙○○陳明願供擔保，聲請宣告假執行。惟查本件為不
    得上訴之事件，經本院判決即告確定，自無宣告假執行之必
    要。原告丙○○假執行之聲請，應予駁回。
貳、被告於93年4月27日及94年2月13日妨害原告丙○○、乙○○
    名譽部分：
一、按「檢察官以被告連續數行為而犯同一之罪名提起公訴者，
    法院如僅認其中一行為成立犯罪，固無須就犯罪不能證明部
    分，特於主文中諭知無罪，惟刑事訴訟法第507條第1（修正
    前之法條）所謂刑事訴訟諭知無罪，按諸立法本旨，自係包
    含此種情形在內，故關於上述犯罪不能證明部分之附帶民事
    訴訟，亦應依同條項之規定，以判決駁回之，此項判決，非
    對於刑事判決已有上訴，則依同條第2項之規定，亦不得上
    訴。」，業經最高法院著有29年上字第48號判例可參，因此
    被告部分行為經刑事訴訟不另為無罪諭知時，原告就被告此
    部分行為所提附帶民事訴訟，法院仍應依刑事訴訟法第503
    條第1項規定，以判決駁回原告之訴。
二、被告於93年4月27日及94年2月13日涉嫌妨害原告丙○○、乙
    ○○名譽罪嫌部分，業經本院刑事判決認定不能證明被告有
    此部分犯行，不另為無罪諭知在案，揆諸前開說明，原告丙
    ○○、乙○○此部分附帶民事訴訟，自應將其原告之訴及假
    執行之聲請均駁回之。
據上論斷，依刑事訴訟法第502第條第1項、第2項及第503條第1
項，判決如主文。
中    華    民    國    95    年    4     月    6     日
                  刑事第十六庭審判長法  官  葉騰瑞
                                    法  官  莊明彰
                                    法  官  黃俊明
以上正本證明與原本無異。
不得上訴。
                                    書記官  廖婷璇
中    華    民    國    95    年    4     月    6     日


司法院資訊處製作；財團法人民間司法改革基金會備份。
